【裁判字號】    92,上訴,1132
【裁判日期】    920806
【裁判案由】    毒品危害防制條例
【裁判全文】
臺灣高等法院臺中分院刑事判決                  九十二年度上訴字第一一三二號
    上  訴  人
    即  被  告  丙○○
    指定辯護人  本院公設辯護人  乙○○
右上訴人因毒品危害防制條例案件，不服臺灣苗栗地方法院九十一年度訴字第三七八
號中華民國九十二年四月十七日第一審判決（起訴案號：臺灣苗栗地方法院檢察署九
十一年度偵字第九三五號），提起上訴，本院判決如左：
    主      文
原判決撤銷。
丙○○販賣第一級毒品，累犯，處有期徒刑捌年。
扣案之海洛因伍包（總淨重六．九○公克）及安非他命壹拾肆包（總淨重三十五．七
○公克）均沒收銷燬之。海洛因包裝袋伍個、安非他命包裝袋壹拾肆個、電子秤壹個
、空夾鏈袋肆拾個，均沒收。
    事      實
一、丙○○前因違反麻醉藥品管理條例案件，經臺灣新竹地方法院判處有期徒刑三年
    確定，於民國八十六年三月十三日執行完畢，猶不知悔改。復於九十一年二月二
    十八日某時，在苗栗縣頭份鎮國道一號高速公路頭份交流道下，意圖營利，向不
    詳年籍姓名綽號「阿發」之成年男子，以新台幣五萬元之代價，販入淨重六‧九
    ０公克之第一級毒品海洛因及淨重三五‧七九公克之第二級毒品安非他命，並以
    其所有之夾鏈袋及電子秤將前開海洛因及安非他命予以分裝，欲伺機出售牟利。
    嗣警方於九十一年三月二日晚上九時三十分許，在頭份鎮流東里八鄰信德新村三
    十一號另案執行拘提屋主張蒼屏時，請求在場之丙○○出示證件，丙○○不慎將
    海洛因一小包掉落於地，為警所發覺，並在其所駕駛之牌照號碼ＪＬ－三二五八
    號自用小客車上搜得其所有之海洛因四包（連同上開海洛因一小包，總淨重六‧
    九○公克，包裝總重一‧○九公克，每包重量不同）、安非他命十四包（總毛重
    四○‧三一公克，總淨重三五‧七九公克每包重量不同）、夾鏈袋四十個及電子
    秤一個，並非關販賣海洛因、安非他命毒品之用之注射針筒五支、帳單一張等物
    。
二、案經苗栗縣警察局竹南分局移送臺灣苗栗地方法院檢察署檢察官偵查起訴。
    理      由
一、訊據上訴人即被告丙○○坦承上開被查獲扣案之毒品海洛因、安非他命及夾鏈袋
    等物為其所有，惟矢口否認有何販賣毒品海洛因、安非他命之犯行，辯稱其購買
    上開海洛因、安非他命係為供自己吸用，並無販賣意圖等語。於原審並辯稱：上
    開海洛因、安非他命係伊向「阿發」所購買，係為供己吸用，恐一次吸用過多，
    才加以分裝。伊吸食後胡思亂想，有想要賣安非他命，惟尚未賣出，即為警查獲
    ，海洛因自己用都不夠，無販賣之意等語。
二、查上開扣案之毒品經送法務部調查局、內政部警政署刑事警察局鑑驗結果，分別
    確係海洛因、安非他命，有法務部調查局、內政部警政署刑事警察局鑑驗通知書
    各一紙在卷可憑。被告係意圖營利而向綽號「阿發」之成年男子販入上開毒品海
    洛因、安非他命，於販入後即以電子秤磅重，並分裝於夾鏈袋一節，業據被告迭
    於警訊、偵查中及原法院就檢察官聲請羈押案訊問被告時自白不諱，嗣雖於原審
    及本院審理中翻異，以前詞置辯，並稱其在警訊時正在退藥、毒癮發作，神智不
    清，所言不實云云。查被告於警訊時供稱其持有之毒品，除供自己吸食外，尚販
    賣海洛因予真實姓名不詳綽號少奇、徐志華、小李之男子等語，於偵查中供稱扣
    案之海洛因、安非他命係以五萬元向阿發購買，扣案夾鍊袋係為分裝用，分裝係
    想要賣毒品，電子秤為磅毒品用的，磅毒品是為分裝量重用，向阿發買的海洛因
    和安非他命是想分裝賣給別人，還沒賣就被查獲等語。嗣經檢察官聲請羈押，被
    告於原法院供稱有移送書所載之販賣毒品犯行，上開毒品是在頭份交流道附近向
    阿發買的，是要準備賣給其他人，只是包裝好準備賣而已，還未賣出就被警察查
    獲等語。其先後所供向綽號阿發者購買上開毒品係為販賣予他人一節，並無歧異
    ，被告所辯於警訊時神智不清云云，不足採信。又扣案之海洛因、安非他命分別
    淨重六‧九０公克、三五‧七九公克，數量非少，倘係供自己施用，逕可藏放安
    全地點，俟欲施用時再行取食之，乃被告竟按不同重量分裝之，且備置電子秤及
    多達四十個空夾鏈袋，被告此部分之自白合於事理，復有海洛因、安非他命、電
    子秤、夾鏈袋等物扣案可稽，足認與事實相符，犯行足以認定。至被告在警訊中
    所供已經販賣海洛因予綽號少奇、徐志華、小李之男子等情，與事後所供不符，
    且查無其他證據可資證明被告有販賣綽號少奇等人之事實，被告於警訊時就此部
    分之自白即不得採為被告不利之證明，併此敘明。
三、按刑法上所謂販賣行為，不以販入後復行賣出為必要，只要以營利為目的，而有
    販入或賣出二者其一之行為，即足構成，雖未及賣出，仍屬販賣既遂。（最高法
    院八十八年度台上字第二八二八號判決要旨參照）。被告既已販入上述第一、二
    級毒品，核其所為，係犯毒品危害防制條例第四條第一項之販賣第一級毒品罪、
    同條第二項之販賣第二級毒品罪。被告販入後持有海洛因、安非他命之行為為販
    賣行為所吸收，不另論罪。被告以一販賣行為觸犯上述二罪名，為想像競合犯，
    依刑法第五十五條之規定，從較重之販賣第一級毒品罪論處。被告前因違反麻醉
    藥品管理條例案件，經法院判處有期徒刑三年確定，並於八十六年三月十三日執
    行完畢，有臺灣高等法院被告全國前案紀錄表在卷可稽，其受有期徒刑執行完畢
    後，五年以內再犯本件有期徒刑以上之罪，為累犯，除法定本刑為死刑或無期徒
    刑部分不得加重外，依法加重其刑。審酌被告一時貪圖牟利，致罹刑章，販入之
    後尚未賣出即為警查獲，並無利得，且對社會尚未產生重大危害，其所犯之罪，
    法定本刑最輕為無期徒刑、最重為死刑，即論以無期徒刑，仍嫌過重，可謂情輕
    法重，原審對被告論罪科刑並依刑法第五十九條規定酌減其刑及宣告沒收銷燬海
    洛因、安非他命及沒收電子秤、夾鍊袋等物，固非無據。惟毒品危害防制條例第
    十八條第一項之規定，得諭知沒收並銷燬之者，以查獲之毒品及專供製造或施用
    毒品之器具為限，並不及於毒品之外包裝 (最高法院八十八年度台上字第五○三
    三號判決意旨參照)。又同條例第十九條第一項規定：「犯第四條至第九條、第
    十二條、第十三條或第十四條第一項、第二項之罪者，其供犯罪所用或因犯罪所
    得之財物，均沒收之。」係採義務沒收主義，優先於刑法第三十八條第一項第二
    款、第三款之規定而為適用。本件被告意圖營利而自綽號「阿發」之人販入毒品
    海格因、安非他命後秤量分裝，已經用於秤重及包裹毒品以防潮、防蟲蛀並便於
    帶之包裝袋等物，自屬供犯罪之用，應依毒品危害妨治條例第十九條第一項規
    定宣告沒收之。至於尚未用於包裝之空夾鍊袋，僅係供犯罪預備之用，不符合該
    條項規定，僅得依刑法第三十八條第一項第二款宣告沒收之。原判決主文將本件
    查扣之第一、二級毒品含外包裝重之毛重依上開規定諭知沒收並銷燬之，即係將
    海洛因、安非他命之包裝袋諭知沒收銷燬之，又將供犯罪預備之用之空夾鍊袋依
    毒品危害妨治條例第十九條第一項規定宣告沒收，適用法則自有違誤。被告上訴
    否認犯罪，雖無理由，惟原判決既有上開違誤，應由本院撤銷改判。審酌被告自
    己吸食海洛因、安非他命，不思戒除，反為圖不法利益而意圖販賣而販入，危害
    社會風氣及他人健康，惟販入海洛因、安非他命後迄未賣出等一切情狀，量處如
    主文所示之刑。扣案第一級毒品海洛因五小包（總淨重六．九○公克）、安非他
    命十四包（總淨重三十五‧七０公克）原總淨重三十五‧七九公克共取０‧０九
    公克檢驗淨重三十五‧七０公克），依毒品危害防制條例第十八條第一項前段沒
    收銷燬之。海洛因之包裝袋五個、安非他命之包裝袋十四個、電子秤一個，係被
    告所有供販賣海洛因、安非他命所用之物，依毒品危害妨治條例第十九條第一項
    規定沒收之。扣案空夾鍊袋四十個係被告所有供預備犯罪之用，依刑法第三十八
    條第一項第二款沒收。至扣案注射針筒五支固係被告所有，惟係供其施用毒品之
    用，帳單一張係他人積欠被告賭債之記載，均非供本件犯罪之用，已據被告陳明
    在卷，且查無其他證據可資證明係供本件犯罪之用，不予宣告沒收，附此敘明。
據上論斷，依刑事訴訟法第三百六十九條第一項前段、第三百六十四條、第二百九十
九條第一項前段，毒品危害防制條例第四條第一項、第二項、第十八條第一項前段、
第十九條第一項，刑法十一條、第四十七條、第五十五條、第五十九條、第三十八條
第一項第二款，判決如主文。
本案經檢察官甲○○到庭執行職務。
中      華      民      國      九十二   年       八      月     六     日
                                    臺灣高等法院臺中分院刑事第九庭
                                          審判長法  官  陳  筱  珮
                                                法  官  康  應  龍
                                                法  官  趙  春  碧
右正本證明與原本無異。
如不服本判決應於收受送達後十日內向本院提出上訴書狀，其未敘述上訴之理由者並
得於提起上訴後十日內向本院補提理由書（均須按他造當事人之人數附繕本）。
                                                書記官  劉  智  文
中      華      民      國      九十二   年       八      月     七     日
                                                                        Ｒ


司法院資訊處製作；財團法人民間司法改革基金會備份。
